【裁判字號】    97,消債更,93
【裁判日期】    971022
【裁判案由】    更生事件
【裁判全文】
臺灣臺南地方法院民事裁定            97年度消債更字第93號
聲  請  人
即  債務人  甲○○
上列當事人聲請消費者債務清理事件，本院裁定如下：
    主  文
債務人自民國九十七年十月二十二日下午四時起開始更生程序。
    理  由
一、按債務人不能清償債務或有不能清償之虞，得依本條例所定
    更生或清算程序，清理其債務。債務人無擔保或無優先權之
    債務總額未逾新臺幣一千二百萬元者，於法院裁定開始清算
    程序或宣告破產前，得向法院聲請更生。法院開始更生程序
    之裁定，應載明其年、月、日、時，並即時發生效力，消費
    者債務清理條例第3 條、第42條第1 項、第45條第1 項分別
    定有明文。次按，債務人對於金融機構因消費借貸、自用住
    宅借款、信用卡或現金卡契約而負債務，在聲請更生或清算
    前，應提出債權人清冊，以書面向最大債權金融機構請求協
    商債務清償方案，並表明共同協商之意旨，債務人與金融機
    構協商成立者，不得聲請更生或清算，但因不可歸責於己之
    事由，致履行顯有重大困難者，不在此限，消費者債務清理
    條例第151 條第1 、5 項亦定有明文。
二、本件聲請意旨略以：聲請人即債務人目前負債總額為1,508,
    122 元，均為無擔保或無優先權之債務。聲請人名下除汽車
    1 部（車年份1995年）外無其他財產，負債顯然超過資產甚
    多，已達不能清償債務或有不能清償之虞之程度。聲請人曾
    於民國（下同）95年4 月29日依照中華民國銀行公會會員辦
    理消費金融案件無擔保債務協商機制與各債權銀行成立協商
    ，約定自95年6 月起，分80期，按月於每月10日支付26,870
    元，至全部清償為止。惟自從公公中風後失去經濟及生活能
    力，聲請人即辭去原本工作，在家中幫忙婆婆經營早餐店，
    並照顧公公，聲請人之生活費用及每月協商金額原本係由配
    偶協助始得如期償還，然聲請人之配偶本身亦有借貸，聲請
    人雖已接連將全家投保之保單解約，並變賣所有之金飾，且
    嘗試向朋友借貸，卻仍不足以支付種種借款，不得已只好毀
    諾，實有不可歸責於債務人之事由。聲請人僅係一般消費者
    ，並未從事營業，復未經法院裁定開始清算程序或宣告破產
    ，爰向本院聲請更生等語。
三、經查：
  (一)聲請人之94至96年度所得總額分別為3,317 元、0 元、2,12
    2 元，名下僅有汽車1 部（車年份1995年），而聲請人無擔
    保或無優先權之債務總額未逾1,200 萬元。另聲請人曾於消
    費者債務清理條例施行前，與各債權銀行就無擔保債務成立
    協商，約定分80期，每月償還26,870元等情，業據提出收入
    及財產狀況說明書、債務人清冊、債權人清冊、戶籍謄本、
    財政部台灣省南區國稅局94年及95年度綜合所得稅各類所得
    資料清單、財產歸屬資料清單、勞工保險被保險人投保資料
    表、財團法人金融聯合徵信中心當事人查詢個人資料（信用
    報告）回覆書、協議書、無擔保債務還款計畫為證，並經本
    院調取聲請人之郵政、勞、健保資料、稅務電子閘門財產所
    得調件明細表在卷可稽，已堪認債務人確已達不能清償債務
    或有不能清償之虞之程度。
  (二)又聲請人主張因其公公中風而辭去原本工作，留在家中幫忙
    ，故聲請人之生活費用主要由其配偶供給，惟配偶現亦負有
    債務，無法再為協助等情，已據聲請人陳明在卷，且有佳里
    綜合醫院乙種診斷證明書、佳里醫療社團法人佳里醫院收費
    收據、聲請人配偶之財團法人金融聯合徵信中心當事人綜合
    信用報告、國泰人壽保險股份有限公司利息收據、合作金庫
    銀行綜合存款存摺、中國信託銀行信用卡消費總覽、遠東商
    銀信用卡繳款通知單、聯邦銀行信用卡消費明細表等件為證
    ；復參以聲請人雖曾向國泰人壽、新光人壽保險股份有限公
    司投保，然聲請人已將該等契約解約，有上該保險股份有限
    公司之解約金暨各項給付扣款通知書附卷可稽；是以聲請人
    之收入及財產狀況觀之，顯難以履行債務協商每月應償還款
    項26,870元，則聲請人主張其有不可歸責於己之事由，致履
    行上開協議顯有重大困難，應可採認。
四、綜上所述，債務人僅係一般消費者，並未從事營業，其已達
    不能清償債務或有不能清償之虞之程度，其中無擔保或無優
    先權之債務，在1,200 萬元以下，之前雖與各債權銀行達成
    協議，但因不可歸責於己之事由，致履行上開協議顯有重大
    困難，且未經法院裁定開始清算程序或宣告破產，又查無消
    費者債務清理條例第6 條第3 項、第8 條或第46條各款所定
    駁回更生聲請之事由存在，則債務人聲請更生，應屬有據，
    爰裁定如主文。
中    華    民    國    97    年    10   月    22   日
                  民事第二庭  法  官  李杭倫
上為正本係照原本作成。
本件不得抗告。
本裁定已於97年10月22日下午4時公告。
中    華    民    國    97    年    10   月    22   日
                              書記官  蔡曉


司法院資訊處製作；財團法人民間司法改革基金會備份。
